高雄高等行政法院判決　　　　　　　　　　　　　　　九十二年度訴字第六九七號
　　　　　　　　　　　　　　　.
　　原　　　告　政呈企業有限公司
　　代　表　人　甲○○○
　　訴訟代理人　戊○○
　　被　　　告　財政部臺灣省南區國稅局
　　代　表　人　乙○○　局長
　　訴訟代理人　丙○○
　　　　　　　　己○○
　　　　　　　　丁○○
右當事人間因營利事業所得稅事件，原告不服財政部中華民國九十二年四月二十二日
台財訴字第○九○○○○七八六二號訴願決定，提起行政訴訟。本院判決如左：
   主  文
原告之訴駁回。
訴訟費用由原告負擔。
   事  實
甲、事實概要：
緣原告八十六年度營利事業所得稅結算申報，原列報全年所得額虧損新台幣（下同）
一、○三一、三九八元，其中營業成本申報一九、五○四、三三七元，被告初查以原
告各產品計價單位與原進貨耗用之材料單位（重量）有不一致情況，但未獲其提示有
關產品產製過程及銷售之單位相互換算之證明文件供核，致本年度實際產製產品之耗
料真實性無法與帳載勾稽，又其直接人工、製造費用間，前後期核未有一致分攤標準
，再者其產品、材料存貨帳與所編產品進銷存明細表間未符、又銷貨帳與銷貨發票部
分不符等事由，而據以認定其本年度營業成本無法勾稽，並按所得稅法施行細則第八
十一條規定，按同業利潤標準（行業代號二五○九之一一，小業別：其他塑膠製品，
同業利潤標準毛利率二一％）核定其營業成本為一六、九六二、六九六元，課稅所得
額為一、七七八、○七五元，核定稅額為四三四、五一八元，本年度應補本稅為四三
三、八七七元，另查得原告短報期末存貨六五、七四五元，乃按所漏稅額一六、四三
五元處○‧五倍之罰鍰八、二○○元（計至百元止）。原告不服，申經復查結果，罰
鍰部分予以撤銷，其餘仍維持原核定，原告猶表不服，乃就營業成本部分，提起訴願
遭決定駁回，遂提起本件行政訴訟。
乙、兩造聲明：
一、原告聲明求為判決：訴願決定及原處分均撤銷，訴訟費用由被告負擔。
二、被告聲明求為判決：駁回原告之訴，訴訟費用由原告負擔。
丙、兩造主張之理由：
一、原告主張之理由：
（一）被告認定原告帳證無法勾稽查核，惟其於原查及復查時均有提供相關資料供核
      ，且因製程上相關因素影響頗多，所以其人工及製造費用攤計至各產品之成本
      變數頗多，較為複雜，而產品重量均可依其原產品之設計圖及大小加以換算，
      原查核時已提示抽核之產品，且相關之原料耗用明細簿、生產紀錄簿、進銷存
      表均記載完備且直接人工及製造費用亦合理攤計，其本可提供更詳細模具排列
      及實地查看製程及生產流程等佐證，但因火災致無法提供更完整資料供查核，
      故改申請依營利事業所得稅查核準則第十一條第一項及第二項規定稽徵機關得
      依該事業以前三個年度經稽徵機關核定純益率之平均數核定所得額，復查及訴
      願決定皆認為其未提供相關資料，與事實不符，茲提供製造流程及相關影響因
      素及計算方法（因舊模具之排列及資料於火災時毀損，故提供依目前新機械及
      新模排列方式計算）供參。
（二）因製程上相關因素影響很多，所以在查核其人工、製造費用攤計產品成本較複
      雜，變數較多，而本公司之產品重量均可依其原產品之設計圖面及大小加以換
      算，且於國稅局審一科查證過程中，都有提示國稅局抽核之產品，供其實際秤
      重，其相關之原料耗用明細簿、生產紀錄簿、進（產）銷存表均記載，其相關
      之原料耗用明細簿完備且直接人工及製造費用亦合理分攤，卻未書面紀錄於相
      關審核資料中。
（三）目前產品之人工費用分攤係以原料成本為基礎，然後依照排模的大小，產生的
      重量判斷及加工的費用以及其生產的困難度為依據，依經驗去判斷其所需的毛
      利：１、產品單價＝原料重量換算總成本＋加工費用。原料重量換算總成本＝
      原料厚度×原料長度×原料寬度×原力比重×原料每公斤單價。加工費用＝人
      工資費＋勞健保費＋不良品損失＋原料耗損成本＋電力費用＋包裝材料費＋運
      輸費＋租金＋機械修繕費＋其他。２、依目前本行業的人工費用以下列計算方
      式為基礎：人工費用＝（月薪資總額／月營業總額）×１００％。人工費用不
      一定隨著產量及營業額的增加而增加，而是要依當月產品的單價高低才能計算
      出人工分攤費用。依經驗判斷及其他工作流程是否配合完全無缺才能正確計算
      出人工費用。而且必須依據當月完成交貨金額並依當月的實際支出薪資去分攤
      才能掌握，況且每月出貨量並不一定，所以每月的人工費用分攤會隨之改變。
      ３、依標準計算各產品重量係依其產品的大小，然後組合成一體，以符合機械
      生產的尺寸，然後計算其個別重量。
二、被告主張之理由：
（一）原告復查主張其進耗存及產品進銷存與相關帳載紀錄均能勾稽查核，申請重新
      辦理，另於民國（下同）八十九年七月二十六日具文申明其於八十九年三月七
      日發生火災，致八十六年度部分資料滅失，因而無法提供本局所需之全部帳證
      資料以供查核，申請依前揭準則規定核定純益率。經被告復查決定以：查被告
      於八十九年三月二十九日以南區國稅法字第八九○二二二九二號函請原告就復
      查所系爭營業成本部分，提示重編後正確產品、材料進銷（耗）存明細表、直
      接材料明細表等報表，並加註各產品計價單位或有換算單位證明文件一併檢附
      供核，另就直接人工及製造費用攤計至各產品成本之依據為何，倘內部前後期
      不一致時，一併敘明前後期計算基礎差異之事由，惟原告僅提供帳簿憑證迄未
      提示就系爭事項之應附相關證明文件及說明供核，致營業成本仍無法勾稽查核
      ，難謂原告所主張之成本可依帳載核實認定：另主張於八十九年三月七日發生
      火災，致八十六年度部分資料滅失，申請依前揭查核準則規定重新核定乙節，
      因原告業於八十九年四月十二日由委任簽證會計師檢送至被告處供核，有簽收
      調借帳簿憑證收據為佐，及原告八十六年度之帳簿文據未因火災而滅失，則其
      所請依前三年度經稽徵機關核定純益率之平均數核定其八十六年度所得部分，
      核與前揭查核準則規定要件未符，無適用之條件，乃予以維持原核定；原告提
      起訴願，復執前詞，主張可提供帳證供核，但並未提示任何新事證供核，訴願
      決定乃予以駁回。
（二）按納稅義務人對稽徵機關稅務案件之查核應盡協力之義務，本件原告雖主張於
      原查及復查時曾提示資料供查核，惟查原告申報時提示之產品、材料進銷（耗
      ）存明細表等表報，未依產品規格分類，經被告原查函請簽證會計師就原告之
      產品依規格分類編製，惟如前所述，其補充之資料各產品計價單位與原進貨耗
      用之材料單位（重量）不一致，且未提示有關產品產製流程及銷售之單位相互
      換算之證明文件供核，又編製表報與帳載有不符情形，致實際產製產品之耗料
      真實性無法與帳載勾稽，經被告原查以八十八年十二月九日南區國稅審一字第
      八八○八八三四一號函請提供各製成品之單位重量依據及其相關製造費用、直
      接人工之分攤基礎說明並提示資料供核，其均未提示；另銷貨發票與帳載有不
      符情形，原告亦未提出說明及提供相關證明文件供核，次查原告於復查時亦僅
      提供帳簿憑證，仍未編製正確表報及就系爭事項提供任何相關之說明及證明文
      件供核，是本件因申請人提示之資料不正確及不足，致營業成本無法勾稽查核
      ，依首揭規定，原查按同業利潤標準核定營業成本一六、九六二、六九六元，
      復查及訴願決定均予維持原核定，並無不合，原告所稱洵不足採。
（三）另原告所提製造流程之相關影響因素及計算方式之附件作為本案補充資料乙節
      ，其中有關人工費用分攤部分，按依一般營利事業實際生產狀況，直接人工及
      製造費用不可能確切劃分至每個產品，故結算損益營業成本之計算，並未要求
      計算出每個產品之「確實」成本，而直接人工及製造費用係以分攤方式計入至
      各規格產品之成本，惟其分攤應以合理明確且可驗證查核之方式，查原告訴稱
      其人工費用之分攤每月改變，且「要依當月產品的單價高低才能計算出人工分
      攤費用。依『經驗判斷』及其他工作流程是否配合完全無缺才能正確計算出人
      工費用。」顯見其並無合理明確且可驗證查核之分攤方式，此亦益證其申報之
      營業成本無法勾稽查核，次查依原告所述，其產品單價係依據原物料成本加計
      加工費用（包括直接人工及製造費用），又如前所述，其訴稱人工費用必須待
      實際生產狀況確定才能正確計算出等語，按產品單價之訂定時間在前（報價時
      ），實際生產之時間在後，其卻以發生在後之實際人工費用，作為單價訂定之
      依據，由此可見有前後矛盾現象，此附件資料，與實際生產狀況並不相同，綜
      上，所附附件應不得作為本案之證據文書，併予敘明。
（四）「對會計而言，存貨亦具有雙重意義。企業在一定期間內可供出售的商品總額
      中，當期已經出售的部分，其成本應轉入銷貨成本（費用），尚未出售的部分
      ，則為期末存貨（資產）。因此，期末存貨評價的正確與否，不僅影響資產負
      債表上存貨資產的表達，並且影響損益表上銷貨成本及本期損益的決定。期末
      存貨高估，使銷貨成本低列，結果資產負債表及損益表均不正確。．．．存貨
      之種類，因經營之行業不同而有重大差異。．．．就製造業言，存貨可分為三
      類：（１）原料、物料及零件（組件）（２）在製品（３）製成品。．．．原
      料已投入生產，但尚未全部完成之前，稱為『在製品』。在製品由三種成本因
      素所構成：直接材料、直接人工及製造費用（正確名稱應為『間接製造成本』
      ）。當原料投入生產時，即應將其成本轉入『在製品』科目。實際從事機器之
      操作或加工生產之工人的工資，稱為直接人工。發生直接人工成本時，亦應轉
      入在製品，即借記在製品，貸記應付薪資或現金。另一類製造成本為間接製造
      成本，．．．這些成本均先以『製造費用』或『間接製造成本』科目入帳，再
      分攤入『在製品』科目。」（鄭丁旺博士著，『中級會計學』上冊第七版第三
      一六頁至三一八頁）查所得稅法第八十三條所稱「帳簿文據」一詞，係泛指有
      關證明納稅義務人所得額之各種帳簿表冊暨一切足以證明所得額發生之對外及
      內部之文件單據而言。是營利事業所得稅之納稅義務人如於提出申報後，未能
      盡其提示有關各種證明所得額之帳簿文據之義務時，稽徵機關因無法正確據以
      核實課稅，依規定自得以各該業之同業利潤標準核定其所得額。另租稅行政程
      序中之事實調查係採職權進行主義，課稅事實之闡明，為稽徵機關之責任，由
      其決定調查方法與範圍，不受納稅義務人陳述與請求之拘束，然計算所得資料
      為納稅義務人所有，各項數據資料，其知之最稔，故稅法乃賦予其協力提示之
      義務，是在納稅義務人未依法善盡其協力義務，致稽徵機關未能確實掌握課稅
      事實之情況下，稽徵機關得採用稅法及經授權訂定之相關規定及計算所得額之
      標準，作為核課所得之依據，此亦經司法院釋字第二一八號解釋肯定其合憲性
      ，為期推計方法客觀、合理，使與納稅義務人之實際所得相當，以維租稅公平
      原則，是稽徵機關依所得稅法施行細則第八十一條規定按所調查之營利事業所
      經營事業之同業利潤標準核定其所得額，於法有據。
（五）本件原告係為塑膠製造業，生產各式其他塑膠製品，其於行政救濟程序中，雖
      曾前後三次提供重編後之相關報表供被告查核，其明細如下：第一次以公斤為
      單位，提供單位成本分析表、直接原料明細表及產品進銷存明細表，第二次以
      ＰＣＳ為單位，提供單位成本分析表及產品進銷存明細表，第三次以公斤為單
      位，提供單位成本分析表、直接原料明細表及產品進銷存明細表，因產品及所
      耗用原料之單位一致，實為查核原告生產之產品所列報耗用之原料數量有無超
      耗或為判斷原告所列報產品數量有無短產之要件，又基於原告所檢附原料領料
      登記帳之入帳單位為「公斤」，乃就原告第一次及第三次所提供之前述報表（
      均以公斤為單位）：單位成本分析表、直接原料明細表分別核對勾稽，發現單
      位成本分析表中成品名稱：塑膠盒、Ｂ00－0000000、Ｄ00－00
      00000、Ｄ00－000000、Ｔ00－0000000等五項產品生
      產數量不符，另直接原料明細表中成品名稱：塑膠盒、一０二四、一０五０、
      一０五一、一０五一上、一０五二、一二二Ｋ、一二八孔、一二格厚、三０六
      、三五四、３Ｒ－Ｈ３－００２Ｆ、３Ｒ－Ｈ３－０１０２Ｅ、４Ｒ－Ｈ２－
      ００６６Ｃ、Ｂ00－0000000、Ｂ00－0000000、ＣＬ１０
      ５０、Ｄ00－0000000、Ｄ00－000000、Ｄ00－0000
      00、Ｄ00－0000000、Ｄ00－000000、Ｅ１１、Ｅ６７、
      Ｅ６８、Ｅ９、Ｈ００－００００、Ｈ00－0000000、Ｈ00－00
      00000、Ｈ00－000000、ＮＣ－９－２７、ＮＣ－９２７、ＰＳ
      盒、Ｔ00－000000、Ｔ00－000000、Ｚ00－000000
      0等三十六項產品所耗用原料之名稱或數量不符，是原告所列報之原料進、耗
      、存數量及產品之產、銷、存數量不正確，即無法正確核算其營業成本。又原
      告八十六年度營利事業所得稅結算申報，列報營業成本一九、五０四、三三七
      元，其中營業成本明細表填載直接原料二一、九六八、三三二元，製造費用二
      、七四七、七一五元與原告重編後單位成本分析表填載直接原料二一、九一九
      、二四四元及製造費用三、二九０、九０四元（三次重編後報表金額相同）不
      符，原告對其所應提供足以正確計算之營業成本迄今未提出正確原物料進耗存
      之表報資料，亦未提出合理說明及提供相關證明其所得之資料供核，被告依首
      揭規定按其所經營之營業項目，其他塑膠製品業（行業標準代號：二五０九－
      一一）同業利潤標準毛利率二十一％核定其營業成本一六、九六二、六九六元
      ，並無不合。
   理  由
一、按「稽徵機關接到結算申報書後，應派員調查核定其所得額及應納稅額。前項調
    查，稽徵機關得視當地納稅義務人之多寡，採分業抽樣調查方法，核定各該業所
    得額之標準。納稅義務人申報之所得額，如在前項規定標準以上，即以其原申報
    額為準，如不及前項規定標準者，應再個別調查核定之」、「稽徵機關進行調查
    或復查時，納稅義務人應提示有關各種證明所得額之帳簿、文據；其未提示者，
    稽徵機關得依查得之資料或同業利潤標準，核定其所得額。」、「本法第八十三
    條所稱之帳簿文據，其關係所得額之一部或關係課稅年度中某一期間之所得額，
    而納稅義務人未能提示者，稽徵機關得就該部分依查得資料或同業利潤標準核定
    其所得額。」為所得稅法第八十條、第八十三條第一項及同法施行細則第八十一
    條第一項所明定。次按「營利事業當年度使用之帳簿因故滅失者，得報經該管稽
    徵機關核准另行設置新帳，依據原始憑證重行記載，依法查帳核定。營利事業當
    年度關係所得額之全部或一部之原始憑證，因遭受不可抗力災害或有關機關因公
    調閱，以致滅失者，稽徵機關得依該事業以前三個年度經稽徵機關核定純益率之
    平均數核定之。其屬新開業或由小規模營利事業改為使用統一發票商號者，得依
    上年度查帳核定當地同業之平均純益率核定之。又災害損失部分，如經查明屬實
    ，可依第一百零二條予以核實減除。」為行為時營利事業所得稅查核準則第十一
    條第一項及第二項所規定。上開查核準則第一條同時規定：「本準則係依稅捐稽
    徵法、所得稅法、營業稅法、促進產業升級條例、中小企業發展條例、商業會計
    法、稅捐稽徵機關管理營利事業會計帳簿憑證辦法、商業會計處理準則及其他有
    關法令之規定訂定之。」由此可知，該查核準則係財政部本其職權依各有關法律
    所訂定，以作其所屬各級稽徵機關查核各項稅捐之標準，自有補充法律之效，與
    所得稅法並無牴觸，核與中央法規標準法第七條前段：「各機關依其法定職權或
    基於法律授權訂定發布之命令」規定相符合。
二、原告八十六年度營利事業所得稅結算申報，原列報全年所得額虧損一、○三一、
    三九八元，其中營業成本申報一九、五○四、三三七元，被告初查以原告各產品
    計價單位與原進貨耗用之材料單位（重量）有不一致情況，但未獲其提示有關產
    品產製過程及銷售之單位相互換算之證明文件供核，致本年度實際產製產品之耗
    料真實性無法與帳載勾稽，又其直接人工、製造費用間，前後期核未有一致分攤
    標準，再者其產品、材料存貨帳與所編產品進銷存明細表間未符、又銷貨帳與銷
    貨發票部分不符等事由，而據以認定其本年度營業成本無法勾稽，並按所得稅法
    施行細則第八十一條規定，按同業利潤標準（行業代號二五○九之一一，小業別
    ：其他塑膠製品，同業利潤標準毛利率二一％）核定其營業成本為一六、九六二
    、六九六元，課稅所得額為一、七七八、○七五元，核定稅額為四三四、五一八
    元，本年度應補本稅為四三三、八七七元，另查得原告短報期末存貨六五、七四
    五元，乃按所漏稅額一六、四三五元處○‧五倍之罰鍰八、二○○元（計至百元
    止）。原告不服，申經復查結果，罰鍰部分予以撤銷，其餘仍維持原核定，原告
    猶表不服，乃就營業成本部分，提起訴願遭決定駁回之事實，為兩造所不爭執，
    復有原告八十六年度營利事業所得稅核定稅額繳款書、八十六年度營利事業所得
    稅結算申報核定通知書、被告八十九年三月八日八十九年度營所字第一七二○○
    五號處分書、違章案件罰鍰繳款書、八十六年度營利事業所得稅行政救濟決定應
    補應退稅額通知書、八十六年度營利事業所得稅行政救濟確定應退補罰鍰通知書
    等附於原處分卷及訴願卷可稽，足堪認定。而原告提起本件訴訟，無非主張：被
    告認定原告帳證無法勾稽查核，惟原告於原查及復查時均有提供相關資料供核，
    且因製程上相關因素影響頗多，所以其人工及製造費用攤計至各產品之成本變數
    頗多，較為複雜，而產品重量均可依其原產品之設計圖及大小加以換算，原查核
    時已提示抽核之產品，且相關之原料耗用明細簿、生產紀錄簿、進銷存表均記載
    完備且直接人工及製造費用亦合理攤計，其本可提供更詳細模具排列及實地查看
    製程及生產流程等佐證，但因火災致無法提供更完整資料供查核，故改申請依前
    揭準則規定核定所得額，復查及訴願決定皆認為其未提供相關資料，與事實不符
    ，茲提供製造流程及相關影響因素及計其進耗存及計算方法（因舊模具之排列及
    資料於火災時毀損，故提供依目前新機械及新模排列方式計算）供參，請合理判
    決云云。
三、按稅捐稽徵機關在核定稅額過程中，須納稅義務人協同辦理者所在多有，學理上
    稱為納稅義務人之協力義務，包括申報義務、記帳義務、提示帳簿文據義務等，
    納稅義務人違背上述義務，在行政實務上即產生受罰鍰或由稅捐稽徵機關片面核
    定等不利益之後果，而減輕稅捐稽徵機關之舉證證明程度（參看司法院釋字第二
    一八、三五六號等解釋及最高行政法院九十一年度判字第一八六七號判決意旨）
    。本件被告接到原告之會計師簽證申報所得稅結算申報書後，於會計師簽證申報
    案件異常事項抽查評核建議表上發現有異常事項，其內容為「本期申報營業收入
    較上期減少百分之十九‧九五，申報毛利（正確應稱為毛利率）下降百分之五‧
    ○五，經查該公司營業額二二、七五一、八三三元，進貨二一、二九一、○四七
    元，期末存貨一一、○六七、五七四元，因上、下期成本差異很大，擬建議調帳
    查核」。按「營利事業所得之計算，以其本年度收入總額減除各項成本費用、損
    失及稅捐後之純益額為所得額。」「本法第二十四條所稱營利事業所額，其計算
    公式舉例如左：．．．二、製造業：（一）（期初存料＋進料－期末存料）＋直
    接人工＋製造費用＝製造成本。（二）期初在製品盤存＋製造成本－期末在製品
    盤存＝製成品成本。（三）期初製成品盤存＋製成品成本－期末製成品盤存＝銷
    貨成本。（四）銷貨－銷貨成本＝銷貨毛利。（五）銷貨毛利－（銷售費用＋管
    理費用）＝營業淨利。（六）營業淨利＋非營業收益－非營業損失＝純益額（即
    所得額）。」為所得稅法第二十四條第一項及同法施行細則第三十一條所明定。
    是營利事業無論係買賣業或製造業其營業成本之正確與否，均關係營業毛利與所
    得額之計算正確與否，若營業成本無法正確計算，則其營業毛利、淨利及全年所
    得額，即無法正確核算，而製造業之成本，最重要因素之一即為原物料，如無法
    正確計算原物料進耗存及其實際正確耗用數量及金額，則其製造成本即無法正確
    表達，是原物料進耗存無法勾稽查核，則製造成本即無法正確核算，其銷貨毛利
    、營業淨利及所得額亦難以核算。商業會計處理準則第三十二條規定，製造業所
    稱營業成本係指產品之製造成本。申言之，在製造業，產品於製造過程中所發生
    之材料成本、直接人工、製造費用均為成本支出。復就損益、所得之計算而言，
    製造業係購入材料，投入直接人工及製造費用而將材料轉換成產品。產品之成本
    包含直接材料、直接人工、製造費用，有一定之組合比率而不可分，於產品銷售
    時，轉為銷貨成本與銷貨收入配合。未耗之材料及未出售之產品則列為存貨。有
    關材料、人工及製造費用等成本支出，並不能個別單獨與收入配合，故有材料進
    耗存表、產品產銷存表之編製。經查，原告稅簽會計師查核帳冊有總分類帳、現
    金簿、分錄簿、進貨帳、銷貨帳、存貨分類帳、領料登記簿、生產紀錄簿帳簿各
    一，共八冊，又記帳憑證為傳票六本及統一發票三十本，損益科目查核說明指出
    原告營業收入係當年度銷售及加工各種產品之收入，產品別為塑膠盒及塑膠皮，
    原告雖曾前後三次提供重編後之相關報表供被告查核，其明細如下：第一次以公
    斤為單位，提供單位成本分析表、直接原料明細表及產品進銷存明細表，第二次
    以ＰＣＳ為單位，提供單位成本分析表及產品進銷存明細表，第三次以公斤為單
    位，提供單位成本分析表、直接原料明細表及產品進銷存明細表，因產品及所耗
    用原料之單位一致，實為查核原告生產之產品所列報耗用之原料數量有無超耗或
    為判斷原告所列報產品數量有無短產之要件，又基於原告所檢附原料領料登記帳
    之入帳單位為「公斤」，被告乃就原告第一次及第三次所提供之前述報表（均以
    公斤為單位）：單位成本分析表、直接原料明細表分別核對勾稽，發現單位成本
    分析表中成品名稱：塑膠盒、Ｂ00－0000000、Ｄ00－000000
    0、Ｄ00－000000、Ｔ00－0000000等五項產品生產數量不符
    ，另直接原料明細表中成品名稱：塑膠盒、一０二四、一０五０、一０五一、一
    ０五一上、一０五二、一二二Ｋ、一二八孔、一二格厚、三０六、三五四、３Ｒ
    －Ｈ３－００２Ｆ、３Ｒ－Ｈ３－０１０２Ｅ、４Ｒ－Ｈ２－００６６Ｃ、Ｂ0
    0－0000000、Ｂ00－0000000、ＣＬ１０５０、Ｄ00－00
    00000、Ｄ00－000000、Ｄ00－000000、Ｄ00－000
    0000、Ｄ00－000000、Ｅ１１、Ｅ６７、Ｅ６８、Ｅ９、Ｈ００－
    ００００、Ｈ00－0000000、Ｈ00－0000000、Ｈ00－00
    0000、ＮＣ－９－２７、ＮＣ－９２７、ＰＳ盒、Ｔ00－000000、
    Ｔ00－000000、Ｚ00－0000000等三十六項產品所耗用原料之
    名稱或數量不符，是原告所列報之原料進、耗、存數量及產品之產、銷、存數量
    不正確，即無法正確核算其營業成本。本件原告雖主張於原查及復查時曾提示資
    料供查核，惟查原告申報時提示之產品、材料進銷（耗）存明細表等表報，未依
    產品規格分類，經被告原查函請簽證會計師就原告之產品依規格分類編製，惟如
    前所述，其補充之資料各產品計價單位與原進貨耗用之材料單位（重量）不一致
    ，且未提示有關產品產製流程及銷售之單位相互換算之證明文件供核，又編製表
    報與帳載有不符情形，致實際產製產品之耗料真實性無法與帳載勾稽，經被告原
    查以八十八年十二月九日南區國稅審一字第八八○八八三四一號函請提供各製成
    品之單位重量依據及其相關製造費用、直接人工之分攤基礎說明並提示資料供核
    ，其均未提示；另銷貨發票與帳載有不符情形，原告亦未提出說明及提供相關證
    明文件供核。次查原告於復查時亦僅提供帳簿憑證，仍未編製正確表報及就系爭
    事項提供任何相關之說明及證明文件供核，是本件因原告提示之資料不正確及不
    足，致營業成本無法勾稽查核，又原告八十六年度營利事業所得稅結算申報，列
    報營業成本一九、五０四、三三七元，其中營業成本明細表填載直接原料二一、
    九六八、三三二元，製造費用二、七四七、七一五元，與原告重編後單位成本分
    析表填載直接原料二一、九一九、二四四元及製造費用三、二九０、九０四元（
    三次重編後報表金額相同）不符，原告對其所應提供足以正確計算之營業成本迄
    今未提出正確原物料進耗存之表報資料，亦未提出合理說明及提供相關證明其所
    得之資料供核。
四、原告復主張其於八十九年三月七日發生火災，致八十六年度部分資料滅失，因而
    無法提供被告所需之全部帳證資料以供查核，申請依首開查核準則規定核定純益
    率。惟經被告於八十九年三月二十九日以南區國稅法字第八九○二二二九二號函
    請原告就系爭營業成本部分，提示重編後正確產品、材料進銷（耗）存明細表、
    直接材料明細表等報表，並加註各產品計價單位或有換算單位證明文件一併檢附
    供核，另就直接人工及製造費用攤計至各產品成本之依據為何，倘內部前後期不
    一致時，一併敘明前後期計算基礎差異之事由，惟原告僅提供帳簿憑證迄未提示
    就系爭事項之應附相關證明文件及說明供核，致營業成本仍無法勾稽查核，難謂
    原告所主張之成本可依帳載核實認定；另原告業於八十九年四月十二日由委任簽
    證會計師檢送至被告處供核，有簽收調借帳簿憑證收據為憑（附於被告機關之行
    政救濟卷宗），是原告八十六年度之帳簿文據未因火災而滅失，則其所請依前三
    年度經稽徵機關核定純益率之平均數核定其八十六年度所得部分，核與前揭查核
    準則規定要件未符，自無適用之餘地。另原告所提製造流程之相關影響因素及計
    算方式之附件作為本案補充資料乙節，其中有關人工費用分攤部分，按依一般營
    利事業實際生產狀況，直接人工及製造費用不可能確切劃分至每個產品，故結算
    損益營業成本之計算，並未要求計算出每個產品之「確實」成本，而直接人工及
    製造費用係以分攤方式計入至各規格產品之成本，惟其分攤應以合理明確且可驗
    證查核之方式，查原告訴稱其人工費用之分攤每月改變，且「要依當月產品的單
    價高低才能計算出人工分攤費用。依『經驗判斷』及其他工作流程是否配合完全
    無缺才能正確計算出人工費用。」是其並無合理明確且可驗證查核之分攤方式；
    次依原告所述，其產品單價係依據原物料成本加計加工費用（包括直接人工及製
    造費用），其稱人工費用必須待實際生產狀況確定才能正確計算出等語，按產品
    單價之訂定時間在前（報價時），實際生產之時間在後，其卻以發生在後之實際
    人工費用，作為單價訂定之依據，前後矛盾，所附附件自不得作為本件對其有利
    之證據。
五、查原告營利事業所得稅結算簽證申報查核報告書比較損益表營業收入總額八十五
    年度申報為二八、四二○、四○八元，八十六年度申報為二二、七五一、八三三
    元，八十六年度申報營業收入較八十五年度減少百分之十九‧九五，營業成本為
    八十五年申報為二三、八四六、三七五元，八十六年申報為一九、五○四、三三
    七元，八十六年度申報營業成本較八十五年度減少百分之十八‧二一，八十五年
    毛利率為百分之一四‧二一，八十六年毛利率為百分之九‧一六，八十六年毛利
    率與八十五年相較下降為百分之五‧○五，有明顯之差異，經被告調帳查核結果
    以原告營業成本無法勾稽，並按所得稅法施行細則第八十一條規定，按同業利潤
    標準核定其營業成本，並無不合。
六、綜上所述，原告之主張均非可採。被告以原告其營業成本無法勾稽，乃按同業利
    潤標準核定營業成本為一六、九六二、六九六元，課稅所得額為一、七七八、○
    七五元，核定稅額為四三四、五一八元，八十六年度應補本稅為四三三、八七七
    元，並無違誤，訴願決定予以維持，亦無不合。原告起訴意旨求為撤銷，為無理
    由，應予駁回。
七、據上論結，本件原告之訴為無理由，依行政訴訟法第一百九十五條第一項後段、
    第九十八條第三項前段，判決如主文。
中　　　華　　　民　　　國    九十三　　年　  　八　　　月　　　五　　　日
                              高雄高等行政法院第一庭
                                          審判長法官　陳光秀
                                          法      官　楊惠欽
                                          法      官　簡慧娟
右為正本係照原本作成。
如不服本判決，應於判決送達後二十日內向本院提出上訴書狀，其未表明上訴理由者
，應於提起上訴後二十日內向本院提出上訴理由書（須按對造人數附繕本）；如於本
判決宣示或公告後送達前提起上訴者，應於判決送達後二十日內補提上訴理由書（須
附繕本）。未表明上訴理由者，逕以裁定駁回。
提起上訴應預繳送達用雙掛號郵票七份（每份三十四元）。
中　　　華　　　民　　　國    九十三　　年　  　八　　　月　　　五　　　日
                                          法院書記官　藍亮仁
